【裁判字號】    91,易,1187
【裁判日期】    920815
【裁判案由】    詐欺等
【裁判全文】
台灣台北地方法院刑事判決                        九十一年度易字第一一八七號
    公  訴  人  台灣台北地方法院檢察署檢察官
    被      告  戊○○  男  二.
右列被告因詐欺等案件，經檢察官聲請簡易判決處刑（九十一年度偵字第一三九四二
號），經本院依通常程序判決如左：
    主  文
戊○○意圖為自己不法之所有，而侵占其他離本人所持有之物，處罰金伍仟元，如易
服勞役，以佰元折算壹日。
其於被訴部分，無罪。
    事  實
一、戊○○於民國九十年六月二十一日凌晨，在台北市中山區○○○路、建國北路高
    架橋下附近，見有不詳人士所有而離本人所持有之信用卡共十七枚，竟基於意圖
    為自己不法之所有之意，予以侵占入己，嗣經警查獲，並扣得信用卡共十七枚。
二、案經台北市警察局中山分局報告台灣台北地方法院檢察署檢察官聲請簡易判決處
    刑。
    理  由
一、前揭事實，業據被告戊○○坦認不諱，此外並有被告所侵占之信用卡共十七枚扣
    案可據，是本件事證已臻明確，被告犯行堪予認定。
二、核被告所為，係犯刑法第三百三十七條之侵占罪。爰審酌被告犯罪動機、犯罪手
    段、犯罪所生之危險損失、犯後之態度等一切情狀，量處如主文所示之刑，並諭
    知易服勞役之折算標準。
三、聲請簡易判決處刑意旨另以：戊○○將信用卡十七枚侵占入己後，即與乙○○（
    已另案併由台灣板橋地方法院審理中）共同基於偽造文書及詐欺之概括犯意聯絡
    ，由乙○○持由前揭信用卡中之中國信託商業銀行所核發予江淑媛信用卡卡號0
    000000000000000號（業經偽造為持卡人係「簡正昌」）一枚，
    分別於同日前往台茂南崁家庭娛樂購物中心消費新台幣（下同）九十九元、綺茵
    企業有限公司消費一千九百六十元、皇家服飾店消費八千元，並在簽帳單上偽造
    「簡正昌」之署押，表示係「簡正昌」前往消費，使上開特約商店陷於錯誤而給
    付財物，足以生損害於「簡正昌」、特約商店及中國信託商業銀行，嗣於同日下
    午六時三十分左右，在台北市○○區○○路八十號前，經台北市政府警察局保安
    警察大隊第三中隊員警攔查由乙○○所駕駛之車號ＦＣ—九七三六號自用小客車
    附載戊○○、甲○○，當場查獲信用卡十七枚，因認被告戊○○涉有刑法第二百
    十七條第一項、第三百三十九條第一項之罪嫌。
四、按犯罪事實應依證據認定之，無證據不得推定其犯罪事實；又不能證明被告犯罪
    者，應諭知無罪之判決，刑事訴訟法第一百五十四條、第三百零一條第一項分別
    定有明文。而所謂認定犯罪事實之證據，係指足以認定被告確有犯罪行為之積極
    證據而言，該項證據自須適合於被告犯罪事實之認定，始得採為斷罪資料，又苟
    未能發現相當證據或證據不足以證明，自不能以推測或擬制之方法，以為裁判基
    礎，故被告否認犯罪事實所持之辯解，縱屬不能成立，仍非有積極之證據足以證
    明其犯罪行為，不能遽為有罪之認定，此觀諸最高法院二十九年上字第三一○五
    號、四十年台上字第八六號及三十年上字第一八三一號判例自明。
五、聲請簡易判決處刑之意旨認被告戊○○涉有刑法第三百三十七條、第二百十七條
    第一項、第三百三十九條第一項之罪嫌，無非係以被告戊○○之自白、同案共犯
    乙○○之供述、被害人皇家服飾店負責人丙○○之指訴、以及證人甲○○、己○○、丁○○之證詞，與簽帳單、美商花旗銀行股份有限公司台北分行九十年十月
    二日消信字第二三六二號函、高雄區中小企業銀行九十年四月五日函、鑑定真
    偽卡紀錄資為佐證。訊之被告戊○○固不否認有將所侵占之信用卡交予乙○○之
    事實，惟辯稱：伊拾得信用卡後有告訴乙○○，因他有偽造信用卡過，請他辨識
    ，乙○○乃從中挑走三、四張信用卡，查獲當天見面後，乙○○說去購買衣服，
    不知道係用該信用卡，亦未一同前去刷卡，至於乙○○購買何物並不知情亦無分
    到等語。
六、經查：證人即乙○○於警訊時稱：「（信用卡）係戊○○所有，是他告訴我撿到
    的」、「我有持其中一張信用卡至皇家服飾店購買二件男飾衣服，盜刷金額八千
    元」、「我自己一人進入到該店，刷卡簽名是我簽名，我簽簡正昌」、「我不知
    （信用卡）是偽造的，是戊○○要送我衣服，所以持信用卡叫我進入店內消費購
    買衣服」、「我在盜刷時，我不知道他們（戊○○、甲○○）二人在車內做何事
    」、「（戊○○有無指使你持偽卡消費？）沒有」（偵卷第九頁），偵查中稱：
    「（使用）三次」、「（刷卡時廖是否在旁邊？）沒有」等語（偵卷第四九頁）
    （嗣證人於本院作證時，因傷致四肢無力、言語錯亂、腦傷後認知功能受損、無
    行為自主能力，致無法記憶陳述當時情形），而依證人乙○○於警訊、偵查中先
    後所述之情節以觀，證人乙○○於警訊時除僅承認在皇家服飾店使用信用卡之行
    為外，餘均否認，嗣於偵查中方承認其他使用信用卡行為，先後陳述之情形，並
    不一致，從而，證人乙○○陳述之情節，顯有為自己脫免卸責之情形，其於警訊
    時是否為此目的因而含射被告，顯非無疑，先予敘明；次查：證人甲○○於警訊
    時稱：「（盜刷時在何處？）我沒有參與消費，也沒有進入該店，當時我在車內
    與戊○○在一起」（偵卷十二頁），於本院時證稱：「（看過信用卡？）沒有，
    我們被警察抓到時，警察搜被告跟他朋友的身體才搜出來的，他朋友是否叫做乙○○我不清楚，因為我不認識他」、「那天我跟被告是朋友，我們約好要去看電
    影，我到時，我看到被告跟他朋友一起，然後我們上車，警察就把我們攔下來，
    就被查扣，警察攔下我們時，我被警察叫到後面，警察問我知道這些違法否，我
    不知道，卡片是他們身上」、「我們上車，車子才開走沒有多久，警察就攔我們
    」、「（知道扣案卡片被告兩人何人使用？）我不知道」、「（有人跟你說是何
    人去刷卡？）沒有」等語（本院九十一年十二月十七日訊問筆錄參見），另證人
    即皇家服飾店負責人丙○○於警訊時稱：「是乙○○持中國信託商業銀行的信用
    卡，買了二件衣服，價值八千元」、「（何人簽名？）乙○○（經指認後）」（
    偵卷十四頁），於本院時證稱：「（當時誰簽名？）拿卡的人簽名」、「（提示
    乙○○警訊照片）就是他簽名的，卡是他拿的，簽名也是他簽的」、「（另外一
    人？）他們一起來，就是沒有做什麼，就是陪他一起來，選東西、刷卡都是照片
    這個人」、「就是兩人一起進來，個人看個人的，兩人買完就一起走了，沒有什
    麼交談，就像一般逛街一樣」、「（是一人去簽還是兩人一起？）因為兩人都在
    店裡，一個人在簽名，機器設在櫃台，我是一個桌子，簽時，就是在桌子那邊簽
    ，另外一位在旁邊，沒有站在旁邊看著他簽，他是在店內但不是在櫃台那邊」、
    「（都是乙○○買的？）對」、「（被告是否跟乙○○一起進來？）沒有什麼印
    象」等語（本院九十一年十二月十七日訊問筆錄參見），因此，依照證人乙○○
    、甲○○、丙○○陳述之情節以觀，僅能證明當時係由乙○○一人使用「簡正昌
    」之信用卡刷卡消費，而被告戊○○均未與乙○○一同為之，被告亦未取得對價
    或取得乙○○使用信用卡而詐得之物，是被告戊○○所辯並不知情等語，非無可
    能，況且，被告自將信用卡交予乙○○之後，亦無其他事證可資被告與乙○○就
    如何使用信用卡之詐欺情節，有任何犯意之聯絡或行為分擔之事證，因此，尚難
    僅因該信用卡係由被告戊○○將信用卡交予觀看而由乙○○挑選之侵占所得物之
    行為，即可推論二人有共同詐欺、偽造文書之犯意聯絡甚明，甚且，被告將信用
    卡交予乙○○係因乙○○有偽造信用卡之經驗，因此請其辨識，而乙○○辨識後
    取走數張信用卡等情，已據被告供述明確，則依被告供述之情節以觀，僅得認乙○○自被告處取得信用卡之事實，至乙○○取得信用卡時，其是否已構思用該信
    用卡為詐欺、偽造文書之行為並告知被告，並無證據可資認定，又乙○○嗣後使
    用信用卡，亦無證據可認乙○○與被告間，有何不法之互動情形，因此，於交付
    之時，被告之內心之狀態，係基於幫助乙○○詐欺、偽造文書之目的而為之，抑
    或僅係單純處分侵占所得之贓物之行為，無從斷定，故自無從因乙○○嗣後將之
    使用，即可斷認被告係基於幫助之意而交付之，附此敘明；再查：簡易判決處刑
    聲請書所列之證據中，簽帳單係乙○○所盜簽，已如前述，鑑定真偽卡記錄，僅
    能證明卡片真偽，尚不足認被告有共同詐欺、偽造文書之犯意，而己○○遭盜用
    之信用卡係台新銀行VISA信用卡、丁○○遭盜用之信用卡係台中企銀信用卡、黃
    海明遭盜用之信用卡係中央信託局信用卡、林青景遭盜用之信用卡係台灣企銀信
    用卡、美商花旗銀行股份有限公司回函、高雄區中小企業銀行回函，係回覆該銀
    行遭盜用之信用卡、卡號，與本件起訴遭盜刷之信用卡不同，亦非聲請簡易判決
    處刑之範圍，均附此敘明；綜上所述，被告戊○○所辯，尚非不足採信，並無證
    據足資認定被告戊○○與乙○○有共同詐欺、偽造文書之犯意聯絡而為施用詐術
    之行為，既不能證明被告犯罪，是揆諸前揭判例之意旨，自應依法為被告無罪判
    決之諭知。
七、據上論斷，應依刑事訴訟法第三百零一條第一項、第四百五十二條、第二百九十
    九條第一項前段，刑法第三百三十七條、第四十七條、第四十二條第二項，罰金
     罰鍰提高標準條例第一條前段、第二條，判決如主文。
本案經檢察官蔡宏展到庭執行職務。
中      華      民      國    九十二    年      八      月     十五     日
                                    台灣台北地方法院刑事第一庭
                                            法  官   蘇嘉豐
右正本證明與原本無異。
如不服本判決，應於判決送達後十日內向本院提出上訴狀（應抄附繕本）。告訴人或
被害人如對於本判決不服者，應具備理由請求檢察官上訴，其上訴期間之計算係以檢
察官收受判決正本之日期為準。
                                            書記官  蘇靜紅
中      華      民      國    九十二    年      八      月     十五     日
附錄本案論罪科刑所適用法條全文：
刑法第三百三十七條：
意圖為自己或第三人不法之所有，而侵占遺失物、漂流物或其他離本人所持有之物者
，處五百元以下罰金。


司法院資訊處製作；財團法人民間司法改革基金會備份。
